【裁判字號】    88,上易,5358
【裁判日期】    890202
【裁判案由】    妨害自由
【裁判全文】
臺灣高等法院刑事判決                  八十八年度上易字第五三五八號
    上  訴  人
    即  被  告  丁○○
                戊○○
右上訴人，因妨害自由案件，不服臺灣台北地方法院八十八年度易字第八十五號，中
華民國八十八年九月十四日第一審判決（起訴案號：臺灣台北地方法院檢察署八十七
年度偵字第二一三八０、二二０七八號）提起上訴，本院判決如左：
    主      文
原判決關於丁○○、戊○○部分撤銷。
丁○○共同連續以加害身體、自由之事，恐嚇他人，致生危害於安全，處有期徒刑伍
月，如易科罰金，以佰元折算壹日。
戊○○無罪。
    事      實
一、緣甲○○ (已同案判刑確定) ，因受友人戊○○請託代為處理丙○○積欠民間借
    款利息之事，竟與丁○○基於恐嚇之概括犯意聯絡於民國八十七年十月二日下午
    四時許，先由甲○○至丙○○所經營位於臺北市○○○路○段二四六號四之一之
    築墩國際有限公司（下稱築墩公司），向丙○○恫稱：「明日如果不把利息拿出
    來，會叫二個兄弟來向你收錢，我兄弟很多，叫二個來，你報警就抓二個好了」
    等語，而以加害身體、自由之事恐嚇丙○○，使丙○○心生畏懼，致生危害於安
    全。迨同年月六日上午十一時五十分許，甲○○復支使丁○○赴築墩公司向丙○○催討上開欠款，經丙○○拒絕支付該等款項，丁○○乃對丙○○恫稱：「明天
    準備請保鏢」等語，而以加害身體、自由之事恐嚇丙○○，使丙○○心生畏懼，
    致生危害於安全。嗣於同年月七日下午十四時三十分許，丁○○又撥打行動電話
    告知丙○○，將於該週五前往築墩公司收取利息金新台幣 (下同) 三十萬元，並
    恫稱：「你家住天母，如果不把錢給我，我會到你家找你」等語，而以加害身體
    、自由之事恐嚇丙○○，使丙○○心生畏懼，致生危害於安全。迄同年月十二日
    上午十時許，丁○○再度撥打行動電話向丙○○恫稱：「如不把錢準備好，我知
    你家住德行西路，我會去你家收錢」等語，而以加害身體、自由之事恐嚇丙○○
    ，使丙○○心生畏懼，致生危害於安全，丙○○迫於無奈，乃以電話聯絡甲○○
    稱僅能交付二十七萬元，經甲○○應允並告稱丁○○將於當日下午十五時許前往
    築墩公司取款後，丙○○隨即報警處理，俟當日下午十五時三十分許，丁○○赴
    築墩公司收取二十七萬元現金之際，為埋伏之警員當場查獲。
二、案經被害人丙○○訴請臺北市政府警察局移送臺灣臺北地方法院檢察署檢察官偵
    查起訴。
    理  由
甲、丁○○部分 (有罪部分) ：
一、訊據上訴人即被告丁○○坦承右開事實不諱，核與告訴人丙○○指訴被害情節相
    合，並經共同被告甲○○供述綦詳，且有贓物認領保管單一紙及現金二十七萬元
    之照片一幀附卷可稽，而被告丁○○於遭警方逮捕前，確有赴築墩公司向丙○○
    拿取現金，並當面詢問該筆現金金額，丙○○答稱為二十七萬元，丙○○亦曾以
    電話洽詢被告甲○○是否曾支使人向其取款，被告甲○○答稱確有支使人赴築墩
    公司取款等節，業經原法院勘驗扣案之錄影帶及電話錄音帶查證屬實，製有勘驗
    筆錄一份附卷可稽，是被告犯行臻為明確，應依法論科。
二、核被告丁○○所為，係犯刑法第三百零五條之恐嚇罪；其與甲○○間，有犯意聯
    絡與行為分擔，均為共同正犯；又彼先後多次恐嚇犯行，時間緊接，犯罪構成要
件相同，所犯罪名又屬同一，顯係基於概括犯意反覆而為，為連續犯，應依刑法
    第五十六條之規定論以一罪，並加重其刑。原審論處被告罪刑，本非無見，惟被
    告並未與戊○○有犯意聯絡行為分擔，原判決誤與其有共犯關係，尚有未洽，被
    告上訴意旨指摘原判決量刑過重，雖無理由，惟原判決此部分既有可議，仍屬無
    可維持，自應由本院將原判決該部分撤銷改判。爰審酌被告犯罪動機、目的、手
    段、所生危害及犯罪後之態度等一切情狀，量處如主文所示之刑，並諭知易科罰
    金折算之標準，以示懲儆。
乙、戊○○部分 (無罪部分) ：
一、公訴意旨略以：被告戊○○與甲○○、丁○○基於恐嚇之概括犯意聯絡，於民國
    八十七年十月二日十五時三十分許，教唆甲○○前往丙○○位於台北市○○○路
    ○段二四六號四樓之一築墩公司向丙○○恫稱：明天如果不把利息拿出來，會叫
    二個兄弟來向其收錢，並表示兄弟很多，報警伊不怕，叫二個來如報警就抓二個
    好了等詞，使丙○○心生畏懼。同時戊○○亦打電話告訴丙○○表示甲○○會去
    找陳某，要丙○○好好與甲○○談談，因當時甲○○正在其身旁而不敢表示任何
    意見。同月六日十一時五十分許，甲○○教唆丁○○至築墩公司向丙○○陳稱：
    要不要還錢等語，丙○○表示沒有欠人家金錢，丁○○恫稱：明天準備請保鏢等
    語，使丙○○更心生畏懼，不敢再進入公司及回家。同月七日十四時三十分許，
    丁○○打行動電話給丙○○要渠準備利息三十萬元，星期五要來拿取，並恫稱陳
    某家住天母，如果不給錢會到陳某家找丙○○等語。其間丙○○亦與甲○○聯絡
    確認丁○○係甲○○派來之人，並告知僅能準備二十七萬元。同月十二日十時許
    ，丁○○再打行動電話給丙○○要其與丁○○聯絡，並表示如不把錢準備好，伊
    知陳某住德行西路，伊會去陳某家收錢等語。丙○○向甲○○表示已準備好二十
    七萬元，。嗣於同日十五時三十分許，丁○○前往築墩公司向丙○○收取二十七
    萬元時為警當場查獲。因認被告涉有刑法第三百零五條恐嚇罪嫌云云。
二、按事實之認定，應憑證據，如未能發現相當證據，或證據不足以證明，自不能以
    推測或擬制之方法，以為裁判基礎，最高法院著有四十年台上字第八十六號判例
    ，可資參照。訊據被告戊○○堅決否認右開罪嫌，並辯稱：伊原是嘉樂登旅館餐
    飲顧問公司 (以下簡稱嘉樂登公司) 顧問，受案外人乙○○、古文城等人委託處
    理苗栗大湖飯店開發貸款等事宜，後來因為要離開嘉樂登公司，所以請甲○○處
    理未完事宜，並未教唆甲○○恐嚇要債云云。
三、經查：(一)苗栗大湖飯店工程因資金不足，對外借貸，因丙○○負責資金調度及運
    作，在銀行貸款未核下前，丙○○答應先支付對外借貸民間利息，並委由戊○○
    處理利息及動工的問題，業據證人嘉樂登公司總經理乙○○、證人興建飯店之古
    文城供陳綦詳，並有會議紀錄等存卷可稽，足見被告戊○○係因職務而受託，並
    非其有何惡勢力或不法目的而受託，本件其受託處理債務動機單純。(二)共同被告
    甲○○於警局初訊時即謂：「戊○○沒有叫我們恐嚇或帶兇器去取款。」 (見偵
    卷第五頁反面) 另共同被告丁○○則於警訊中供稱伊與戊○○不熟，係甲○○叫
    伊去取款。共同被告甲○○亦於警訊中坦陳都是我叫丁○○做的等情 (以上各見
    偵卷第六頁反面、第十頁反面、第十一頁) 。本院調查訊問時丁○○再陳稱：「
    ：：是甲○○叫我去的，說要我去向丙○○收錢，沒有叫我如何說，這些話是我
    自己想出來的，戊○○沒有叫我去。」 (見本院八十八年十二月十三日訊問筆錄
    ）。由以上供述各節參互以觀，可知甲○○之恐嚇言語，純是個人行為，丁○○
    之所為，則與被告戊○○無涉。(三)雖告訴人於警局初訊時供陳：「因在戊○○以
    支票向我調現未成後，當面告訴我說，我新台幣十萬元都不肯幫忙，這事情演變
    到有人要被殺了，而我還憨憨的，不知死活，所以我可以確認是他教唆的沒有錯
    。」，然質之被告戊○○供稱僅說是黑道要找其老板，並非針對告訴人，未恐嚇
    他，訊之告訴人亦供承無證據證明被告有對其恐嚇，記明在卷。此外，又另查無
    其他積極證據足證被告與甲○○、丁○○有犯意聯絡與行為分擔之情事，被告犯
    罪洵不能證明。
四、原審未為詳究，遽對被告論罪科刑，尚有未洽，被告上訴否認犯罪，為有理由，
    自應由本院將原判決此部分撤銷改諭知被告無罪，庶免冤抑。
據上論結，應依刑事訴訟法第三百六十九條第一項前段、第三百六十四條、第二百九
十九條第一項前段、第三百零一條第一項，刑法第二十八條、第三百零五條、第五十
六條、第四十一條，罰金罰鍰提高標準條例第一條前段、第二條，判決如主文。
本案經檢察官陳時提到庭執行職務。
中     華     民     國    八十九   年       二       月       二       日
                             臺灣高等法院刑事第五庭
                                 審判長法  官  曾  德  水
                                       法  官  林  立  華
                                       法  官  楊  貴  雄
右正本證明與原本無異。
不得上訴。
                                       書記官  王  敬  端
中     華     民     國    八十九   年       二       月       三       日
附錄：本案論罪科刑法條全文
刑法第三百零五條以加害生命、身體、自由、名譽、財產之事恐嚇他人，致生危害於
安全者，處二年以下有期徒刑、拘役或三百元以下罰金。


司法院資訊處製作；財團法人民間司法改革基金會備份。
